【裁判字號】    92,交聲,245
【裁判日期】    921231
【裁判案由】    聲明異議
【裁判全文】
臺灣嘉義地方法院交通事件裁定                    九十二年度交聲字第二四五號
    原處分機關  交通部公路總局嘉義區監理所
    異  議  人  甲○○
    即受處分人
右列異議人因違反道路交通管理處罰條例案件，對於交通部公路總局嘉義區監理所九
十二年九月二十五日嘉監裁字第70-L00000000號所為之處分聲明異議，本院裁定如左
：
    主  文
原處分撤銷。
甲○○不罰。
    理  由
一、原處分意旨略以：異議人甲○○於民國九十二年八月二十二日中午十二時四十分
    許，駕駛車號Ｙ七─三一三九號自用小客車，沿嘉義縣大林鎮○○路東向行駛至
    蘭洲街交岔路口處，右轉彎與同向直行由乙○○○駕駛之車號二Ｋ─八七九八號
    自用小客車擦撞，有「汽車駕駛人轉彎時，轉彎車不讓直行車先行」之違規情事
    ，依道路交通管理處罰條例第四十八條第六款（裁決書贅引第一項）規定裁罰。
二、異議意旨則以：本件交通事故依交通部公路總局嘉義區監理所函轉嘉義縣警察局
    覆函，謂伊轉彎車未注意其他車輛而肇事，然復謂乙○○○因於路口十公尺內違
    規停車云云，兩相矛盾，本件車禍實由於乙○○○駕駛車號二Ｋ─八七九八號車
    輛行駛於中興路路肩並左轉所致，伊未有違規行為等語置辯。
三、按道路交通管理處罰條例第四十八條第六款「汽車駕駛人轉彎時，轉彎車應讓直
    行車先行」之規範目的，在於劃定行進中直行車與轉彎車路權之歸屬，所謂「直
    行車」，乃指本即行進中之直向行駛車輛而言，並不包括靜止起步之車輛。此觀
    該條例九十二條第一項授權主管機關發布之道路交通安全規則第八十九條第一項
    第六款規定有「行車起步前應顯示方向燈，注意前後左右有無障礙或車輛行人，
    並應讓行進中之車輛行人優先通行」之規定，明白指示行進中之直行或轉彎車輛
    通行之權利，優先於靜止起步之車輛，益徵其情。
四、經查：
（一）本件交通事故之發生過程，依雙方駕駛人即異議人與乙○○○之談話記錄表所
      載，異議人略稱：對方駕駛車號二Ｋ─八七九八號小客車停在路邊，我當時要
      右轉，聽到右後方有被撞到的聲音，下車察看，我車右後方輪弧凹陷；乙○○
      ○則略稱：我當時停於白線外路邊，車號Ｙ七─三一三九號小客車是與我同方
      向，右轉蘭洲街時，擦撞到我車左前保險桿等情。復經本院訊問證人乙○○○
      供稱其當時臨時停車後擬左轉，並已顯示方向燈，惟就其車輛是否已起步之疑
      點，則謂已忘記，避重就輕答稱：可能還沒有起步，在暫停狀態云云；而異議
      人則陳稱：乙○○○實已起步，否則不致於會擦撞到伊車右後方等語（俱見本
      院九十二年十一月十一日訊問筆錄）。姑不論乙○○○是否已起步，原處分機
      關據以裁罰之乙○○○乃直行車一節，顯與事實有所出入，本件事實不該當道
      路交通管理處罰條例第四十八條第六款之構成要件至明。
（二）其次，本件車禍發生當時，異議人方乃行進中之右轉彎車輛，而乙○○○方則
      係停置路邊擬起步之車輛，此為渠雙方所一致肯認，僅就乙○○○所駕車輛已
      否起步生有齟齬而已，然考諸雙方當事人於事發時之主觀駕駛意向及客觀車損
      部位，毋寧應以異議人之供述可採。是依前揭交通法規誡命之內容，乙○○○
      既由路旁起步，擬左行匯入車道，理應讓行進中之異議人所駕車輛先行為是。
      而本件交通事故經送台灣省嘉雲區車輛行車事故鑑定委員會鑑定結果，亦認乙
      ○○○駕駛車輛於路口十公尺內違規停車後，由路旁起步，未讓行進中之車輛
      先行，為肇致本件車禍之原因，異議人部分則無肇事因素，有該委員會九十二
      年十二月二十三日嘉鑑字第九二一四四六號函覆之鑑定意見書可稽。故本件交
      通事故乃肇因於乙○○○之違規行為，異議人並無違規肇事因素之事實，洵堪
      認定。
五、按交通法庭認為聲明異議有理由或聲明異議雖無理由而原處分不當或違法者，應
    以裁定將原處分經聲明異議部分撤銷，並自為裁定，道路交通案件處理辦法第二
    十條前段定有明文。本件原處分機關就異議人有「汽車駕駛人轉彎時，轉彎車不
    讓直行車先行」之違規行為，依道路交通管理處罰條例第四十八條第六款規定裁
    罰，顯有違誤，而異議人主張其無違規行為聲明異議，請求撤銷本件裁決處分，
    則有理由，揆諸前揭說明，自應撤銷原處分，並諭知異議人不罰。
據上論斷，應依道路交通管理處罰條例第八十七條第二項，道路交通案件處理辦法第
二十條前段，裁定如主文。
中      華      民      國    九十二    年      十二     月    三十一   日
                            臺灣嘉義地方法院交通法庭
                                  法  官  蔡  憲  德
右正本證明與原本無異。
如不服本裁定，應於裁定送達後五日內向本院提出抗告狀（應附繕本）。
中      華      民      國    九十二    年      十二     月    三十一   日
                                  書記官  林  秀  敏


司法院資訊處製作；財團法人民間司法改革基金會備份。
